臺灣新北地方法院行政訴訟判決
111年度交字第386號
原      告  陳建和
被      告  臺北市交通事件裁決所

上一代表人  蘇福智（所長）
上列當事人間因交通裁決事件，原告不服被告中華民國111年5月
26日北市裁催字第22-A00000000號裁決，提起行政訴訟，本院判
決如下：
    主  文
一、原告之訴駁回。
二、訴訟費用新臺幣300元由原告負擔。
    事實及理由
壹、程序方面：原告不服被告所為道路交通管理處罰條例第 8條
    的裁決而提起撤銷訴訟，依行政訴訟法第237條之1，應適用
    交通裁決事件訴訟程序。本件因卷證資料已經明確，本院依
    同法第237條之7規定，於是不經言詞辯論，直接裁判。
貳、實體方面：
一、爭訟概要：原告陳建和所有之車牌號碼000-000號普通重型
    機車(下稱系爭機車)，於民國（下同）111年5月13日22時18
    分許，行經臺北市鄭州路與西寧北路之交岔路口(東往西)時
    ，因有「在多車道左轉彎，不先駛入內側車道」之違規事實
    ，為臺北市政府警察局大同分局(下稱舉發機關)執勤員警於
    111年5月17日填製北市警交字第A00000000號舉發違反道路
    交通管理事件通知單（下稱舉發通知單）予以舉發，記載應
    到案日期為111年7月1日前，案件並於111年5月17日入案移
    送被告處理。原告嗣於111年5月21日向被告提出申訴不服舉
    發，案經舉發機關查明後仍認違規事實明確，為此被告乃依
    道路交通管理處罰條例第48條第1項第4款、第63條第1項（
    即63條第1項第1款）等規定，以111年5月26日北市裁催字第
    22-A00000000號違反道路交通管理事件裁決書（下稱原處分
    ）裁處原告罰鍰新臺幣（下同）600元，並記違規點數1點。
    原告不服，提起本件行政訴訟。
二、原告起訴主張及聲明：
(一)原告主張：
  1.當天5月13日晚上10點下著雨，前方路口機車可以直接左轉(
    見原告起訴狀附件一①②③照片）；所以在内側車道路口前100
    公尺即打左轉方向燈，接近路口時約四、五十公尺看前方車
    多停滯，故從A車(見原告起訴狀附件二①照片)右方前至路口
    左轉，左轉後仍然靠右(見原告起訴狀附件三①照片)等待綠
    燈前進。
  2.罰單載明違規事實：在多車道左轉彎(迴轉），不先駛入内
    側車道。原告原本就在内側車道，因前方車輛較多有擁塞情
    況，原告則盡快由外側往前，内側車道與外側車道不是畫雙
    白分隔線(見原告起訴狀附件二②照片），路口是綠燈不是箭
    頭指示燈(見原告起訴狀附件二③照片)即可左轉，左轉後仍
    然是靠右邊等待(見原告起訴狀附件三①照片)綠燈前行。難
    道原告要在内側等前車塞到路口，原告再由A車(見原告起起
    訴狀附件二①照片)右方左轉，豈不是被後方來車撞？塞在路
    口遇到紅燈，原告還能左轉嗎？左轉後就不用靠右邊嗎？交
    通號誌與交通標線不就為了行車安全及交通順暢，明顯是擾
    人，難道加裝科技執法是為了賺錢？
　3.依大同分局回函內文，前方50公尺地方畫什麼東西你大同分
    局人員看得清楚(見原告起訴狀附件四)？道路中間並不是雙
    白線或是雙黃線，何來左轉違規；此道路只有2線車道，若
    内線要改成左轉專用，必影響車流量造成堵塞，明顯設計是
    擾民，以目前實際路況内側都有直行與左轉車輛同行，經Go
    ogle查證内側路面多次畫直行與左轉(見原告起訴狀附件五
    ），交通局規劃不當，也造成警察隨意開單，懇請法官明查
    給市民一個公道。
(二)聲明：撤銷原處分。
三、被告答辯及聲明：
(一)答辯要旨：
  1.有關原告原本在內側車道因前方車輛較多壅塞，由外側往前
    一節，查鄭州路第1車道路面繪有左轉彎指向標線，車輛應
    須「循序前進」，並於進入交岔路口後遵照所指方向行駛；
    另該路段亦設置車輛請勿於外車道左轉標誌及遵行標誌，是
    原告主張非撤銷舉發之理由。
　2.有關內側車車道與外側車道不是雙白線一節，查採證照片該
    處依道路交通標誌標線號誌設置規則第167條第2項規定：「
    本標線分雙邊禁止變換車道線及單邊禁止變換車道線兩種。
    雙邊禁止變換車道線，為雙白實線，其線型尺寸與分向限制
    線同；單邊禁止變換車道線，為白實線配合白虛線…」，繪
    有單邊禁止變換車道線，是原告行駛於外側車道即不准向左
    變換車道，原告主張係對標線之誤解。
　3.有關路口不是箭頭指示燈一節，查採證照片，本案原告違規
    事實為未依規定使用車道，係違反道路標誌及標線，又該路
    口圓形綠燈對外側車道車輛而言係准予直行及右轉、對內側
    車道而言係准予左轉，駕駛人除依號誌行駛外亦應遵守道路
    標誌、標線之規範。
　4.本案係科技執法係依據道路交通管理處罰條例第7條之2第2
    項第5款規定逕行舉發，非民眾檢舉案件。本案舉發機關於1
    11年5月17日移送裁決機關，此有違規查詢報表可證。本案
    被告依道路交通管理處罰條例第48條第1項第4款規定裁處罰
    鍰新臺幣600元整，並依同條例第63條第1項第1款規定記違
    規點數1點，並無違法之情事。
(二)聲明：原告之訴駁回。
四、爭點：
(一)被告認原告所有之系爭機車，於111年5月13日22時18分許，
    行經臺北市鄭州路與西寧北路之交岔路口(東往西)時，有「
    在多車道左轉彎，不先駛入內側車道」之違規事實，以原處
    分裁罰原告，是否合法有據？
(二)原告以系爭機車原本行駛在內側車道，但因前方車輛擁塞，
    乃在路口前方約四、五十公尺處，即切入外側車道，且此時
    道路並非劃設雙白實線或雙黃實線，何來左轉違規，另內側
    車道如為左轉專用車道，顯然規劃不當，造成警察隨意開單
    等情為由，訴請撤銷原處分，是否有理可採？
五、本院之判斷：
(一)前提事實：原告所有之系爭機車，於111年5月13日22時18分
    許，行經臺北市鄭州路與西寧北路之交岔路口(東往西)時，
    因有「在多車道左轉彎，不先駛入內側車道」之違規事實，
    遭舉發機關執勤員警於111年5月17日製單舉發，記載應到案
    日期為111年7月1日前，案件並於111年5月17日入案移送被
    告處理。嗣原告雖於到案期限前之111年5月21日向被告提出
    申訴不服舉發，然案經舉發機關查明後仍認違規事實明確，
    為此被告乃依道路交通管理處罰條例第48條第1項第4款、第
    、第63條第1項（即63條第1項第1款）等規定，以原處分裁
    處原告罰鍰600元，並記違規點數1點等情，此有違規查詢報
    表、本案舉發通知單、原處分書、臺北市政府警察局大同分
    局111年5月24日北市警同分交字第1113009695號函、系爭機
    車車籍查詢、現場照片、本案違規採證照片、道路交通現場
    圖、臺北市政府警察局大同分局違規事件答辯報告表、原告
    之申訴資料及採證光碟等附卷可稽（見本院卷第59頁、第61
    頁、第65頁、第69頁至第70頁、第71頁、第73頁至第75頁、
    第81頁至第89頁、第91頁、第95頁、第97頁及第77頁），核
    可認定為真實。
(二)被告認原告所有之系爭機車，於111年5月13日22時18分許，
    行經臺北市鄭州路與西寧北路之交岔路口(東往西)時，有「
    在多車道左轉彎，不先駛入內側車道」之違規事實，以原處
    分裁罰原告，核屬合法有據。
  1.應適用之法令：
  ⑴按「汽車行駛至交岔路口，其行進、轉彎，應依下列規定：
    五、左轉彎時，應距交岔路口三十公尺前顯示方向燈或手勢
    ，換入內側車道或左轉車道，行至交岔路口中心處左轉，並
    不得占用來車道搶先左轉。」，道路交通安全規則第102條
    第1項第5款定有明文。次按「汽車駕駛人轉彎或變換車道時
    ，有下列情形之一者，處新臺幣六百元以上一千八百元以下
    罰鍰：四、在多車道右轉彎，不先駛入外側車道，或多車道
    左轉彎，不先駛入內側車道。」、「汽車駕駛人有下列各款
    所列條款之一者，除依原條款處罰鍰外，並予記點：一、…
    第四十八條…者，各記違規點數一點。」，道路交通管理處
    罰條例第48條第1項第4款、第63條第1項第1款分別定有明文
    。又道路交通管理處罰條例第3條第8款規定汽車乃包括機車
    。
  ⑵另按違反道路交通管理事件統一裁罰基準及處理細則第 1條
    規定：「本細則依道路交通管理處罰條例第92條第 4項規定
    訂定之」、 第2條第1項、第2項規定：「處理違反道路交通
    管理事件之程序及統一裁罰基準依本細則之規定辦理。前項
    統一裁罰基準，如附件違反道路交通管理事件統一裁罰基準
    表。」，核上開統一裁罰基準及處理細則之規定，就其立法
    目的及功能，乃為防止處罰機關枉縱或偏頗，依道路交通管
    理處罰條例第92條第 4項所授權交通部會同內政部訂定「違
    反道路交通管理事件統一裁罰基準及處理細則」及其附件「
    違反道路交通管理事件統一裁罰基準表」，用以維持裁罰之
    統一性與全國因違反道路交通管理事件受處罰民眾之公平，
    不因裁決人員不同，而生偏頗，寓有避免各監理機關於相同
    事件恣意為不同裁罰之功能，並非法所不許，於憲法上保障
    人民財產權之意旨並無牴觸（此並有改制前之司法院大法官
    會議釋字第511號解釋意旨理由足資參照），並無違反法律
    保留原則。再依本件違規行為時點之違反道路交通管理事件
    統一裁罰基準表記載，汽車駕駛人在多車道右轉彎，不先駛
    入外側車道，於期限內繳納或到案聽候裁決者，應處罰鍰60
    0元，並記違規點數1點。核此規定，既係基於母法之授權而
    為訂定，且就違反道路交通管理事件統一裁罰基準及處理細
    則附件所示統一裁罰基準表中有關道路交通管理處罰條例第
    48條第1項第4款之裁罰基準內容（基準表就是否逾越於期限
    內繳納或到案聽候裁決之期限不同，其可能衍生危害交通安
    全之輕重不同，而分別裁以不同之罰鍰標準，其衍生交通秩
    序危害，既不相同，分別處以不同之罰鍰，符合相同事件相
    同處理，不同事件不同處理之平等原則。），並未牴觸母法
    ，是被告自得依此基準而為裁罰。
  2.查，本件系爭汽車於111年5月13日22時18分許，行經臺北市
    鄭州路與西寧北路口（東往西），因在多車道左轉彎，不先
    駛入內側車道，復由路口「多功能交通違規科技執法設備」
    自動測照，舉發機關員警乃依據車牌放大系統採證資料據以
    逕行舉發之情，乃業據臺北市政府警察局大同分局111年5月
    24日北市警同分交字第1113009695號函述綦詳（見本院卷第
    69頁），核與本院卷第95頁所附之臺北市政府警察局大同分
    局違規事件答辯報告表所記載：「1.依科技執法影像逕行舉
    發重機車336-HLR未依標線行駛。2.該車行駛在鄭州路第二
    車道（直行與右轉車道）東往西方向，至西寧北路口時，直
    接切入車道左轉西寧北路口。…………」等語大致相符，復觀諸
    本院卷第81頁所附採證照片所示，亦可見在右下方之採證照
    片中，見本件系爭機車（即照片內以紅色長方形所標示之機
    車）行駛在外側車道，而此外側車道之地面上亦有繪設白色
    直行及右轉箭頭之交通標線，即表示該外側車道乃專供直行
    及右轉車輛所行駛之車道，另觀諸該道路之內側車道地面則
    繪製白色左轉箭頭之交通標線，亦可得知此內側車道乃左轉
    專用車道，然同本院卷第81頁左下方之採證照片內之系爭機
    車於路口號誌為綠燈狀態而往前穿越停止線後，並於另採證
    照片內（同本院卷第81頁左上方之採證照片）之系爭機車左
    轉行駛至路口中央處等情，亦與前開臺北市政府警察局大同
    分局111年5月24日北市警同分交字第1113009695號函、臺北
    市政府警察局大同分局違規事件答辯報告表所述內容，互核
    相符，據此，被告參核上開事證，認原告所有之系爭機車，
    於111年5月13日22時18分許，行經臺北市鄭州路與西寧北路
    之交岔路口(東往西)時，有「在多車道左轉彎，不先駛入內
    側車道」之違規事實，即屬無誤，被告據以原處分裁罰原告
    ，核屬合法有據。
(三)原告以系爭機車原本行駛在內側車道，但因前方車輛擁塞，
    乃在路口前方約四、五十公尺處，即切入外側車道，且此時
    道路並非劃設雙白實線或雙黃實線，何來左轉違規，另內側
    車道如為左轉專用車道，顯然規劃不當，造成警察隨意開單
    等情為由，訴請撤銷原處分，乃屬無理難採。　　
　1.查，本件原告雖主張其原本行駛在內側車道，但因前方車輛
    擁塞，乃在路口前方約四、五十公尺處，即切入外側車道，
    此時道路並非劃設雙白實線或雙黃實線，何來左轉違規等語
    為辯。惟查，依前開採證照片（見本院卷第81頁）所示，可
    知於舉發違規地點之道路地面上已有明確在內側車道設置白
    色左轉箭頭之交通標線，並在外側車道上另繪製白色直行及
    右轉箭頭之交通標線，即表示倘若欲在舉發違規路口左轉行
    駛時，駕駛人即應行駛在內側車道上，此觀本院卷第83頁所
    附現場照片內，亦可見在舉發違規現場道路右側處設有紅底
    白字之告示牌內有明確標示「車輛請勿於外車道左轉」，亦
    可自明。則縱使舉發當時如原告起訴陳稱前方車輛擁塞，但
    原告仍應依循車陣在內側之左轉專用車道排隊往前行駛，而
    非利用外側車道超越車陣之車輛進入路口，此舉駕駛行為顯
    有違反現場標誌、標線之規定。據此，原告上開主張，於法
    有違，自不足採。
　2.至於，原告雖另指摘內側車道為左轉專用車道，顯然規劃不
    當，造成警察隨意開單乙情。然依道路交通管理處罰條例第
    4條第3項規定，對於道路交通標誌、標線、號誌之指示、警
    告、禁制規定、樣式、標示方式、設置基準及設置地點等事
    項乃授權行政機關制訂相關規則，以執行道路交通管理、維
    護交通秩序、確保交通安全等工作。是道路交通主管機關得
    於法令授權範圍內，基於權責對於各項行政措施包括道路設
    計、交通標誌、標線、號誌之設置與更動等事項，依據道路
    之地形情況、車行流量等因素為具體裁量、規劃，俾達到道
    路使用效能、維持交通秩序及保障道路使用人往來便利與安
    全之行政目的。而道路交通標誌、標線、號誌一經主管機關
    規劃設置，即在對用路人之行止有所規制，課予用路人一定
    之作為或不作為義務，為具有規制性之標誌、標線、號誌。
    又道路交通標線、標誌雖非針對特定人所為，然係以該標線
    、標誌效力所及之車輛駕駛人為規範對象，乃屬可依一般性
    特徵確定其相對人，且係就車輛駕駛人之用路權、停車等事
    項予以規範，核其性質應認為一般處分，除其處分有無效之
    情形外，於依法變更前，人民即有遵守之義務，人民對於交
    通標誌、標線之規劃等行政措施如有意見，自應循正當管道
    向行政機關陳情、反應，尚不得自行審查設置是否得當或主
    觀決定是否遵行。準此，原告縱使認為舉發違規地點之內側
    車道上有繪製白色左轉箭頭之交通標線，而將該內側車道設
    置為左轉專用車道之規劃設計不當，於其設置客觀上既非屬
    無效下，自仍應向行政機關反應，尋求改正之方法，並由相
    關主管機關另為適當之處置，在相關主管機關修正或重新規
    劃前，該道路規劃設計之規定，仍具效力而應為所有用路人
    遵守，不能因主觀上認為有何違法或不當之處，據以執為免
    責之事由。是原告此部分主張，仍難採為撤銷原處分之理由
    。
(四)本件判決基礎已臻明確，兩造其餘攻擊防禦方法及訴訟資料
    ，經本院審核後，或與本案爭點無涉，或對於本件判決結果
    不生影響，爰無庸一一再加論述，爰併敘明。
(五)本件第一審裁判費新臺幣300元，應由敗訴之原告負擔，所
    以確定如主文第2項所示。
六、結論：原處分並無違誤，原告訴請撤銷為無理由，應予駁回
    。
中　　華　　民　　國　　111 　年　　8 　　月　　16　　日
                  行政訴訟庭  法  官  楊志勇
上為正本係照原本作成。
如不服本判決，應於判決送達後20日內，向本院提出上訴狀，上
訴狀並應記載上訴理由，表明關於原判決所違背之法令及其具體
內容或依訴訟資料可認為原判決有違背法令之具體事實，並繳納
上訴費新臺幣750元。 其未表明上訴理由者，應於提出上訴後20
日內向本院補提理由書（上訴狀及上訴理由書均須按他造人數附
繕本），如逾期未提出上訴理由書者，本院毋庸再命補正，由本
院逕以裁定駁回上訴。
                              書記官  李懿淳
中　　華　　民　　國　　111 　年　　8 　　月　　18　　日